---
title: "Gapminder - Data Visualization"
author: "Maria Eduarda Mesquita Magalhães"
date: "2023-05-07"
output: 
  html_document:
    number_sections: yes
    highlight: tango
    theme: journal
    toc: yes
    toc_float:
      collapsed: yes
      smmoth_scroll: no
  pdf_document:
    toc: yes
---
# Reproduzindo os gráficos

- Informando as bibliotecas necessárias
```{r}
library(ggplot2)
library(gapminder)
```
- Visualizando um resumo dos dados
```{r}
gapminder
```
- Atribuindo variável
```{r}
p<-ggplot(gapminder)
```
- Definindo as variáveis dos eixos 
```{r message=FALSE, warning=FALSE}
p<-ggplot(gapminder,mapping = aes(gdpPercap,lifeExp))
```
O mapping é uma função para linkar as variáveis, mas ele não diz nada sobre onde achar elas.
Ela plota o esqueleto do gráfico sem geometrias.

- Adicionando os pontos 
```{r message=FALSE, warning=FALSE}
p+geom_point()
```

- Testando diversos tipos de gráficos
```{r message=FALSE, warning=FALSE}
p+geom_area()
p+geom_density2d()
p+geom_polygon()
```

- Inspecionando a estrutura de um objeto
```{r message=FALSE, warning=FALSE}
str(p)
```
Isso é feito para verificar se as variáveis estão no formato correto ou para identificar problemas de incompatibilidade.

- Linha suavizada com sombreado

```{r message=FALSE, warning=FALSE}
p + geom_smooth()
```

- Pontos e sombra

```{r message=FALSE, warning=FALSE}
p+geom_point() +geom_smooth()
```

- Sombra e pontos

```{r message=FALSE, warning=FALSE}
p+ geom_smooth()+geom_point()
```

- Colocando linha de regressão 

```{r message=FALSE, warning=FALSE}
p+geom_point() +geom_smooth(method="lm")
p+geom_point() +geom_smooth(method="gam")

```

Método lm = linear model
Método gam = GAM (Generalized Additive Model) para adicionar linha suave.

- Ajustando com escala logarítmica o eixo y

```{r message=FALSE, warning=FALSE}
p+geom_point() + geom_smooth(method="lm")+scale_x_log10()
```

- Escala em dólar 
```{r message=FALSE, warning=FALSE}

library(scales)
p+geom_point() + geom_smooth(method="lm")+scale_x_log10(labels=scales::dollar)

```

- Usando separadores de milhares e decimais
```{r message=FALSE, warning=FALSE}
p+geom_point() + geom_smooth(method="lm")+scale_x_log10(labels=scales::comma)

```

- Adicionando cor

```{r message=FALSE, warning=FALSE}
p <- ggplot(data=gapminder, mapping=aes(gdpPercap, lifeExp, color=continent))
```

Aqui defininmos que a cor se referirá à variável continente, mas ele ainda não colore os pontos. 
O código seguinte colorirá.

```{r message=FALSE, warning=FALSE}
p <- ggplot(data=gapminder, mapping=aes(gdpPercap, lifeExp, 
      color="purple"))
p +geom_point() +geom_smooth(method = "loess") + scale_x_log10()


```

No código acima, a cor dos pontos e da linha suave é definida como "purple" pelo argumento color na função aes(). No entanto, a cor dos pontos e da linha suave no gráfico gerado não é roxa, mas sim vermelha.

Isso acontece porque a função aes() é usada , unicamente, para mapear os atributos visuais do gráfico e não define a cor exata a ser usada. A cor é definida posteriormente, através de funções como scale_color_*().

Como no código apresentado não há nenhuma chamada explícita à função scale_color_*(), o ggplot2 utiliza a paleta padrão, que é a paleta "RdYlBu" (vermelho-amarelo-azul). Por isso, a cor dos pontos e da linha suave é vermelha em vez de roxa.

```{r message=FALSE, warning=FALSE}
p+ geom_point(color="purple") + geom_smooth(method="loess") + scale_x_log10()
```

- Testando recursos

```{r message=FALSE, warning=FALSE}
p +geom_point(alpha=0.3) + geom_smooth(color="orange", se=FALSE, size=8, method="lm") + scale_x_log10()
```

O argumento alpha=0.3 é usado para definir a transparência dos pontos (essa escala vai de 0 a 1).
Uma linha de tendência ao gráfico é adicionada usando a função geom_smooth(). A linha de tendência é uma regressão linear (método="lm") que é exibida na cor laranja (color="orange"). O argumento se=FALSE é usado para desativar a exibição do intervalo de confiança e size=8 é usado para definir a espessura da linha.

- Colocando título e subtítulo

```{r message=FALSE, warning=FALSE}
p + geom_point(alpha=0.3) + geom_smooth(method="gam") + scale_x_log10(labels= scales::dollar) +labs(x="GDP per Capita",y="Life expectancy in Years",
                      title= "Economic Growth and Life Expectancy",
                      subtitle="Data points are country-years", 
                      caption = "Source: Gapminder.")

```

- Mapeando dados por cor

```{r message=FALSE, warning=FALSE}
p <- ggplot(data=gapminder, mapping=aes(gdpPercap, lifeExp, 
      color=continent))
p + geom_point() + geom_smooth(method="loess") + scale_x_log10()
```

- Corrigindo a cor das barras de erros

```{r message=FALSE, warning=FALSE}
p<- ggplot(data=gapminder, mapping= aes(x=gdpPercap, lifeExp, color = continent, fill= continent))
p + geom_point()+geom_smooth(method="loess") + scale_x_log10()

```

A cor da margem de erro é controlada pelo aesthetic.

- Colocando apenas uma margem de erro sombreada

```{r message=TRUE, warning=FALSE}
p <- ggplot(data=gapminder, mapping = aes(gdpPercap, lifeExp))
p + geom_point(mapping=aes(color=continent)) +
  geom_smooth(method="loess") + scale_x_log10()
```

- Mapeando uma variável contínua com cor

```{r}
p <- ggplot(data=gapminder, mapping = aes(gdpPercap, lifeExp))
p + geom_point(mapping=aes(color=log(pop)))+scale_x_log10()
```


# Gráficos autorais 

##

```{r message=FALSE, warning=FALSE}
library(ggplot2)
q <- ggplot(data=gapminder, mapping = aes(year,pop))

q + geom_point(alpha=0.9, mapping=aes(color=continent)) + geom_smooth(method="lm") + labs(x="Anos",y="População Mundial",
                      title= "População mundial ao longo dos anos",
                      subtitle= "Análise gráfica" , 
                      caption = "Source: Gapminder.")


```

##

```{r message=FALSE, warning=FALSE}

library(ggplot2)
q <- ggplot(data=gapminder, mapping = aes(year,lifeExp))

q + geom_point(alpha=0.9, mapping=aes(color=continent)) +   geom_smooth(method="gam") + labs(x="Anos",y="Idade atingida",
                      title= "Expectativa de vida ao longo dos anos",
                      subtitle="Uma análise prática",
                    caption = "Source: Gapminder.")

```


##

```{r message=FALSE, warning=FALSE}

ggplot(data=gapminder, aes(x = gdpPercap, y = lifeExp)) + 
  geom_point(size=1,alpha=0.9, mapping=aes(color=continent)) +
  geom_smooth(method = lm, se = TRUE, color = "#009E73") +
  labs(title = "Expectativa de vida em função do PIB per capita",
       x = "PIB per capita",
       y = "Expectativa de vida", caption = "Source: Gapminder.") 
```
