---
title: "Gráfico histórico"
author: "Maria Eduarda Mesquita Magalhães"
date: "2023-05-11"
output: 
  html_document:
    number_sections: yes
    highlight: tango
    theme: readable
    toc: yes
    toc_float:
      collapsed: yes
      smmoth_scroll: no
  pdf_document:
    toc: yes
---

# INTRODUÇÃO
Reproduziremos um código que utiliza pacotes do R e arquivos de dados relacionados à visualização de Charles Minard da campanha russa de Napoleão. Os pacotes carregados serão:

tidyverse: utilizados para manipulação, visualização e análise de dados.
lubridate: trabalha com datas e horários no R.
ggmap: permite obter dados de mapas de várias fontes e sobrepor dados a mapas usando ggplot2.
ggrepel: adiciona rótulos de texto a gráficos de forma a evitar sobreposição.
gridExtra: um pacote para organizar múltiplos gráficos em uma única página.
pander: um pacote para renderizar data frames em formato Markdown ou HTML.

# ESTRUTURA BASILAR

 - Carregando os dados necessários para a construção gráfica
 
```{r message=FALSE, warning=FALSE}

library(tidyverse)
library(lubridate)
library(ggmap)
library(ggrepel)
library(gridExtra)
library(pander)

cities <- read.table("C:/Users/Cris/Documents/Asla/cities.txt",
                     header = TRUE, stringsAsFactors = FALSE)

troops <- read.table("C:/Users/Cris/Documents/Asla/troops.txt",
                     header = TRUE, stringsAsFactors = FALSE)

temps <- read.table("C:/Users/Cris/Documents/Asla/temps.txt",
                    header = TRUE, stringsAsFactors = FALSE) %>%
  mutate(date = dmy(date))  # Convert string to actual date
```
 
> O comando read.table lê o conteúdo de cada arquivo de texto especificado e criam um data frame em R. 
O argumento header = TRUE especifica que a primeira linha de cada arquivo contém os nomes das colunas. 
O argumento stringsAsFactors = FALSE especifica que as colunas de caracteres devem ser lidas como strings em vez de fatores.

O arquivo cities.txt informa sobre as cidades e vilas ao longo da rota de Napoleão.
O arquivo troops.txt detalha o tamanho do exército de Napoleão em vários pontos da rota. 
O arquivo temps.txt se refere à temperatura em vários pontos da rota, bem como a data de registro dela.  registrada.

> O comando %>% (pipe) é utilizado para encadear a operação mutate no data frame temps. 
O comando mutate adiciona uma nova coluna chamada date ao data frame temps. 
O comando dmy converte a coluna date de uma string de caracteres para um objeto de data real no formato dia-mês-ano usando a função do pacote lubridate. 
 
```{r message=FALSE, warning=FALSE}
ggplot(troops, aes(x = long, y = lat, group = group)) +
  geom_path()
```

> troops é o dataframe que contém as informações a serem plotadas no gráfico.
aes() é a função que define os mapeamentos estéticos do gráfico (aesthetics mappings). 
x = long e y = lat definem as coordenadas geográficas que serão plotadas no gráfico, enquanto group = group define o agrupamento para a função geom_path()

geom_path() cria um gráfico de linha conectando as coordenadas definidas em aes(). O argumento group = group especifica que as coordenadas devem ser agrupadas pelo valor da coluna group no dataframe troops, ou seja, ela é mapeada como grupo para conectar as linhas geográficas.

```{r message=FALSE, warning=FALSE}
ggplot(troops, aes(x = long, y = lat, group = group,
                   color = direction, size = survivors)) +
  geom_path()
```

As cores das linhas são definidas pela variável direction, enquanto o tamanho da linha é definido pela variável survivors.

Perceba que Os segmentos individuais do caminho não se encaixam muito bem e deixam grandes lacunas. Podemos corrigir isso adicionando uma linha arredondada ao final de cada segmento.

```{r message=FALSE, warning=FALSE}
ggplot(troops, aes(x = long, y = lat, group = group,
                   color = direction, size = survivors)) +
  geom_path(lineend = "round")
```

Podemos ajustar a escala para permitir mais categorias, mostrando assim mais variação de tamanho e destacando a devastação do exército:

```{r message=FALSE, warning=FALSE}
ggplot(troops, aes(x = long, y = lat, group = group,
                   color = direction, size = survivors)) +
  geom_path(lineend = "round") +
  scale_size(range = c(0.5, 15))
```

scale_size(range = c(0.5, 15)): Ajusta a escala de tamanho das linhas. range = c(0.5, 15) define que as linhas devem variar em tamanho entre 0.5 e 15, sendo 0.5 o menor tamanho possível e 15 o maior tamanho possível.

- Agora, vamos adicionar cores específicas:

```{r message=FALSE, warning=FALSE}
ggplot(troops, aes(x = long, y = lat, group = group,
                   color = direction, size = survivors)) +
  geom_path(lineend = "round") +
  scale_size(range = c(0.5, 15)) +
  scale_colour_manual(values = c("#DFC17E", "#252523")) +
  labs(x = NULL, y = NULL) +
  guides(color = FALSE, size = FALSE)
```

Nesse sentido,  podemos sobrepor detalhes geográficos. As cidades nos dados originais podem ser facilmente adicionadas com geom_point()e geom_text(). Usamos vjustin geom_text()para mover os rótulos para longe de seus pontos.

```{r message=FALSE, warning=FALSE}
ggplot() +
  geom_path(data = troops, aes(x = long, y = lat, group = group,
                               color = direction, size = survivors),
            lineend = "round") +
  geom_point(data = cities, aes(x = long, y = lat)) +
  geom_text(data = cities, aes(x = long, y = lat, label = city), vjust = 1.5) +
  scale_size(range = c(0.5, 15)) +
  scale_colour_manual(values = c("#DFC17E", "#252523")) +
  labs(x = NULL, y = NULL) +
  guides(color = FALSE, size = FALSE)
```

- Para garantir que nenhum dos rótulos das cidades se sobreponham:

```{r message=FALSE, warning=FALSE}
ggplot() +
  geom_path(data = troops, aes(x = long, y = lat, group = group,
                               color = direction, size = survivors),
            lineend = "round") +
  geom_point(data = cities, aes(x = long, y = lat),
             color = "#DC5B44") +
  geom_text_repel(data = cities, aes(x = long, y = lat, label = city),
                  color = "#DC5B44", family = "Open Sans Condensed Bold") +
  scale_size(range = c(0.5, 15)) +
  scale_colour_manual(values = c("#DFC17E", "#252523")) +
  labs(x = NULL, y = NULL) +
  guides(color = FALSE, size = FALSE)


```

-  Obtendo blocos de mapas a partir do Stamen
```{r message=FALSE, warning=FALSE}
march.1812.europe <- c(left = -13.10, bottom = 35.75, right = 41.04, top = 61.86)

# "zoom" ranges from 3 (continent) to 21 (building)
# "where" is a path to a folder where the downloaded tiles are cached
march.1812.europe.map <- get_stamenmap(bbox = march.1812.europe, zoom = 5,
                                       maptype = "terrain", where = "cache")

ggmap(march.1812.europe.map)
```
 
Podemos até usar os tipos de mapa mais sofisticados de Stamen, como aquarela:

```{r message=FALSE, warning=FALSE}
march.1812.europe.map.wc <- get_stamenmap(bbox = march.1812.europe, zoom = 5,
                                          maptype = "watercolor", where = "cache")
ggmap(march.1812.europe.map.wc)
```

- Sobrepondo o gráfico de Minard para ver onde a marcha ocorreu em relação ao resto da Europa:

```{r message=FALSE, warning=FALSE}
ggmap(march.1812.europe.map.wc) +
  geom_path(data = troops, aes(x = long, y = lat, group = group,
                               color = direction, size = survivors),
            lineend = "round") +
  scale_size(range = c(0.5, 5)) +
  scale_colour_manual(values = c("#DFC17E", "#252523")) +
  guides(color = FALSE, size = FALSE) +
  theme_nothing()  # This is a special theme that comes with ggmap
```

- Ampliando apenas o nordeste da Europa e adicionando as cidades novamente.

```{r message=FALSE, warning=FALSE}
march.1812.ne.europe <- c(left = 23.5, bottom = 53.4, right = 38.1, top = 56.3)

march.1812.ne.europe.map <- get_stamenmap(bbox = march.1812.ne.europe, zoom = 8,
                                          maptype = "terrain-background", where = "cache")

march.1812.plot <- ggmap(march.1812.ne.europe.map) +
  geom_path(data = troops, aes(x = long, y = lat, group = group,
                               color = direction, size = survivors),
            lineend = "round") +
  geom_point(data = cities, aes(x = long, y = lat),
             color = "#DC5B44") +
  geom_text_repel(data = cities, aes(x = long, y = lat, label = city),
                  color = "#DC5B44", family = "Open Sans Condensed Bold") +
  scale_size(range = c(0.5, 10)) +
  scale_colour_manual(values = c("#DFC17E", "#252523")) +
  guides(color = FALSE, size = FALSE) +
  theme_nothing()

march.1812.plot
```

Salvaremos esse gráfico em um objeto ( march.1812.plot) para que possamos usá-lo mais tarde.

# TEMPERATURA E TEMPO
Até agora, temos quatro das variáveis do gráfico original de Minard - ainda não temos as temperaturas durante o retiro e os dias do retiro. Minard colocou esta informação em um gráfico separado sob o mapa, o que é fácil de fazer usando gridExtra.

Primeiro temos que criar o painel, que é um gráfico de linha básico com longitude ao longo do eixo x e temperatura ao longo do eixo y, com texto adicionado em cada ponto.

```{r message=FALSE, warning=FALSE}
ggplot(data = temps, aes(x = long, y = temp)) +
  geom_line() +
  geom_text(aes(label = temp), vjust = 1.5)

```

Podemos criar uma nova variável, combinando a temperatura com a data. Também moveremos o rótulo do eixo para a direita e incluiremos apenas as principais linhas de grade horizontais. Quando sobrepomos os dois gráficos, temos que garantir que os eixos x estejam alinhados, então precisamos usar os mesmos limites do eixo x usados em march.1812.plot. Esses limites podem ser acessados com ggplot_build():

```{r message=FALSE, warning=FALSE}
ggplot_build(march.1812.plot)$layout$panel_ranges[[1]]$x.range

temps.nice <- temps %>%
  mutate(nice.label = paste0(temp, "°, ", month, ". ", day))

temps.1812.plot <- ggplot(data = temps.nice, aes(x = long, y = temp)) +
  geom_line() +
  geom_label(aes(label = nice.label),
            family = "Open Sans Condensed Bold", size = 2.5) +
  labs(x = NULL, y = "° Celsius") +
  scale_x_continuous(limits = ggplot_build(march.1812.plot)$layout$panel_ranges[[1]]$x.range) +
  scale_y_continuous(position = "right") +
  coord_cartesian(ylim = c(-35, 5)) +  # Add some space above/below
  theme_bw(base_family = "Open Sans Condensed Light") +
  theme(panel.grid.major.x = element_blank(),
        panel.grid.minor.x = element_blank(),
        panel.grid.minor.y = element_blank(),
        axis.text.x = element_blank(), axis.ticks = element_blank(),
        panel.border = element_blank())

temps.1812.plot
```

# COMBINANDO AS PARCELAS

Finalmente, usamos funções in gridExtra para combinar os dois gráficos. A maneira mais fácil de combinar objetos de plotagem gridExtraé usar grid.arrange(), mas isso não alinha os eixos da plotagem. 

Por exemplo, observe estes dois gráficos de exemplo - eles não são mais comparáveis verticalmente porque o lado esquerdo do gráfico inferior se estende até a borda do gráfico, expandindo-se sob o rótulo do eixo longo no gráfico superior:

```{r message=FALSE, warning=FALSE}
example.data <- data_frame(x = 1:10, y = rnorm(10))

plot1 <- ggplot(example.data, aes(x = x, y = y)) +
  geom_line() +
  labs(y = "This is a really\nreally really really\nreally tall label")

plot2 <- ggplot(example.data, aes(x = x, y = y)) +
  geom_line() +
  labs(y = NULL)

grid.arrange(plot1, plot2)
```

Em vez de usar grid.arrange, podemos usar gridExtraa versão especial de rbind()(ou cbind()) para ggplotGrobobjetos:

```{r message=FALSE, warning=FALSE}

plot.both <- rbind(ggplotGrob(plot1), ggplotGrob(plot2))

grid::grid.newpage()
grid::grid.draw(plot.both)

```

Agora que podemos alinhar as parcelas corretamente, podemos combinar o mapa e a temperatura:

```{r message=FALSE, warning=FALSE}
both.1812.plot <- rbind(ggplotGrob(march.1812.plot),
                        ggplotGrob(temps.1812.plot))

grid::grid.newpage()
grid::grid.draw(both.1812.plot)
```

Eles estão alinhados, mas há um problema óbvio - o mapa é muito pequeno e as temperaturas muito altas. Com grid.arrangeele é possível passar um vetor de alturas relativas do painel, o que nos permitiria encolher o painel inferior. Embora o uso gtable::rbind()nos permita alinhar os dois gráficos, ele não fornece uma maneira fácil de mexer com as alturas do painel. Entretanto, podemos mexer com o objeto ggplot e ajustar os painéis manualmente.

```{r message=FALSE, warning=FALSE}
panels <- both.1812.plot$layout$t[grep("panel", both.1812.plot$layout$name)]
map.panel.height <- both.1812.plot$heights[panels][1]
map.panel.height

```

Agora temos que extrair o valor numérico de map.panel.height antes de passá-lo para unit. Como map.panel.height contém apenas um valor, faremos assim:

```{r message=TRUE, warning=FALSE}
both.1812.plot$heights[panels] <- unit(c(as.numeric(map.panel.height), 0.1), "null")


grid::grid.newpage()
grid::grid.draw(both.1812.plot)

```

Podemos seguir o mesmo processo para criar uma versão sem fundo do mapa:

```{r message=FALSE, warning=FALSE}
# No map this time
march.1812.plot.simple <- ggplot() +
  geom_path(data = troops, aes(x = long, y = lat, group = group,
                               color = direction, size = survivors),
            lineend = "round") +
  geom_point(data = cities, aes(x = long, y = lat),
             color = "#DC5B44") +
  geom_text_repel(data = cities, aes(x = long, y = lat, label = city),
                  color = "#DC5B44", family = "Open Sans Condensed Bold") +
  scale_size(range = c(0.5, 10)) +
  scale_colour_manual(values = c("#DFC17E", "#252523")) +
  guides(color = FALSE, size = FALSE) +
  theme_nothing()

# Change the x-axis limits to match the simple map
temps.1812.plot <- ggplot(data = temps.nice, aes(x = long, y = temp)) +
  geom_line() +
  geom_label(aes(label = nice.label),
            family = "Open Sans Condensed Bold", size = 2.5) +
  labs(x = NULL, y = "° Celsius") +
  scale_x_continuous(limits = ggplot_build(march.1812.plot.simple)$layout$panel_ranges[[1]]$x.range) +
  scale_y_continuous(position = "right") +
  coord_cartesian(ylim = c(-35, 5)) +  # Add some space above/below
  theme_bw(base_family = "Open Sans Condensed Light") +
  theme(panel.grid.major.x = element_blank(),
        panel.grid.minor.x = element_blank(),
        panel.grid.minor.y = element_blank(),
        axis.text.x = element_blank(), axis.ticks = element_blank(),
        panel.border = element_blank())

# Combine the two plots
both.1812.plot.simple <- rbind(ggplotGrob(march.1812.plot.simple),
                               ggplotGrob(temps.1812.plot))

# Adjust panels
panels <- both.1812.plot.simple$layout$t[grep("panel", both.1812.plot.simple$layout$name)]

# Because this plot doesn't use coord_equal, since it's not a map, we can use
# whatever relative numbers we want, like a 3:1 ratio
both.1812.plot.simple$heights[panels] <- unit(c(3, 1), "null")

grid::grid.newpage()
grid::grid.draw(both.1812.plot.simple)
```

# MODIFICAÇÕES AUTORAIS

- Usando cores citadas no capítulo 8 do livro "Data Visualization"

```{r message=FALSE, warning=FALSE}
# No map this time
march.1812.plot.simple <- ggplot() +
  geom_path(data = troops, aes(x = long, y = lat, group = group,
                               color = direction, size = survivors),
            lineend = "round") +
  geom_point(data = cities, aes(x = long, y = lat),
             color = "#4B0082") +
  geom_text_repel(data = cities, aes(x = long, y = lat, label = city),
                  color = "#F55649", family = "Open Sans Condensed Bold") +
  scale_size(range = c(0.5, 10)) +
  scale_colour_manual(values = c("#F29494", "#9C9CCB")) +
  guides(color = FALSE, size = FALSE) +
  theme_nothing()

# Change the x-axis limits to match the simple map
temps.1812.plot <- ggplot(data = temps.nice, aes(x = long, y = temp)) +
  geom_line() +
  geom_label(aes(label = nice.label),
            family = "Open Sans Condensed Bold", size = 2.5) +
  labs(x = NULL, y = "° Celsius") +
  scale_x_continuous(limits = ggplot_build(march.1812.plot.simple)$layout$panel_ranges[[1]]$x.range) +
  scale_y_continuous(position = "right") +
  coord_cartesian(ylim = c(-35, 5)) +  # Add some space above/below
  theme_bw(base_family = "Open Sans Condensed Light") +
  theme(panel.grid.major.x = element_blank(),
        panel.grid.minor.x = element_blank(),
        panel.grid.minor.y = element_blank(),
        axis.text.x = element_blank(), axis.ticks = element_blank(),
        panel.border = element_blank())

# Combine the two plots
both.1812.plot.simple <- rbind(ggplotGrob(march.1812.plot.simple),
                               ggplotGrob(temps.1812.plot))

# Adjust panels
panels <- both.1812.plot.simple$layout$t[grep("panel", both.1812.plot.simple$layout$name)]

# Because this plot doesn't use coord_equal, since it's not a map, we can use
# whatever relative numbers we want, like a 3:1 ratio
both.1812.plot.simple$heights[panels] <- unit(c(3, 1), "null")

grid::grid.newpage()
grid::grid.draw(both.1812.plot.simple)



```
